臺灣高等法院交通事件裁定　　　　　　 94年度交抗字第304號
　　抗　告　人
　　即受處分人　甲○○
上列抗告人因違反道路交通管理處罰條例案件，不服臺灣基隆地
方法院，中華民國94年2月16日所為裁定（94年度交聲字第15號
），提起抗告，本院裁定如下：
    主  文
抗告駁回。
    理  由
一、按「汽車裝載貨物超過所行駛橋樑規定之載重限制者，處汽
    車駕駛人罰鍰，其應歸責於汽車所有人時，除依第三項處汽
    車所有人罰鍰及記該汽車違規紀錄一次外，汽車駕駛人仍應
    依第六十三條第一項第二款規定記違規點數二點」、「有前
    二項規定之情形者，應責令改正或當場禁止通行，並處新臺
    幣一萬元罰鍰，超載十噸以下者，以總超載部分，每一公噸
    加罰新臺幣一千元；超載逾十公噸至二十公噸以下者，以總
    超載部分，每一公噸加罰新台幣二千元；超載逾二十公噸至
    三十公噸以下者，以總超載部分，每一公噸加罰新臺幣三千
    元；超載逾三十公噸者，以總超載部分，每一公噸加罰新臺
    幣五千元。未滿一公噸以一公噸計算」，道路交通管理處罰
    條例第29條之2第2項、第3項分別定有明文。
二、原處分機關係以：抗告人即異議人甲○○（下稱異議人）於
    民國93年7月23日下午2時35分，駕駛車牌號碼AW-206號營業
    貨櫃曳引車，行經限重25公噸之基隆市東岸高架橋，因其載
    運貨物總重26點78公噸，超過該橋樑載重25公噸之限制，為
    警當場掣單舉發，爰依道路交通管理處罰條例第29條之2第2
    項、第3項（處分書誤載為第29條之2第3項第2款）之規定，
    裁處罰鍰新臺幣（下同）1萬2千元。
三、抗告意旨略以：(1)一般駕駛人均知有一不成文習慣即只要載
    重不超過法規訂定一成之重量即不處罰，此為政府對人民之
    恩惠，沿用至今並未廢除。(2)又東岸高架橋之前並未設置載
    重25公噸之標誌，異議人久未行經該路段，疏忽在所難免，
    為此依法提出抗告云云。
四、經查：
  (一)抗告人於93年7月23日下午2時35分，駕駛車牌號碼AW-206
      號營業貨櫃曳引車行經基隆市東岸高架橋時，因該車裝載
      貨物經警磅秤結果總重26.78公噸，而該橋樑限重25公噸
      ，該車裝載貨物已超過基隆市○○○○○街定之載重限制
      1.78公噸，乃為警開單舉發之事實，為抗告人所不爭，且
      有基隆市警察局基警交字第R00000000號舉發違反道路交
      通管理事件通知單影本、基隆市警察局第二分局93年8 月
      6日基警二分字第0930 021268號函各一紙在卷可稽，故抗
      告人駕駛之上開車輛裝載貨物超過所行駛橋樑規定之載重
      限制，應堪認定。
  (二)抗告人雖辯稱交通違規有一條容許載重超過限制重量百分
      之10之不成文習慣等語，惟按我國乃成文法之國家，行為
      人之行為是否違反道路交通規則而應受處罰，應視其所為
      是否違反立法者所制定之交通法規而定，倘行為人所為業
      已違反交通法規即應予以處罰，執法者就應否處罰本身並
      無裁量空間，亦無適用不成文習慣之餘地。而汽車裝載貨
      物超過所行駛橋樑規定之載重限制者，即應科處汽車駕駛
      人罰鍰，已如前揭條文所示，故本件抗告人駕駛前揭車輛
      之裝載貨物既已超過所行駛基市東岸高架橋所規定之載重
      限制，自應受罰，抗告人以未經證實之不成文習慣舉辯稱
      本件不應處罰云云，核屬無據。
  (三)抗告人雖又辯稱基隆市東岸高架橋之前並無設置25公噸限
      重標誌，且其久未經該路段，疏忽在所難免云云。然查基
      隆市政府已於92年1月9日以基府警交貳字第0920003205號
      函行文告知各相關駕駛同業公會基隆市中正（東岸）高架
      橋禁止總重25公噸以上之車輛行駛「有基隆市警察局第二
      分局94年1月27日基警分二交字第0940010554號函檢附上
      開函示」亦有附卷及照片六幀在卷可按，且基隆市東岸高
      架橋限重25公噸之標誌係設於橋頭、交流道入口，前無障
      礙物遮蔽，自高速公路右轉前往東岸高架橋之車輛即可清
      晰辨識，是抗告人以前揭情詞置辯，亦不足採。
  (四)綜上所述，本件異議人駕駛前揭車輛之裝載貨物超過所行
      駛基隆市東岸高架橋規定載重限制1.78公噸之違規事實已
      臻明確。從而，原處分機關依道路交通管理處罰條例第29
      條之2第2項、第3項規定（原處分書誤載為29條之2第3項
      第2款），裁處抗告人罰鍰一萬二千元，並無違誤。
五、原審因而認抗告人確有如舉發違反道路交通管理事件通知單
    所載之違規事實，原處分機關依首揭規定就抗告人違規之行
    為裁處抗告人一萬二千元罰鍰，自無不當，據此駁回抗告人
    異議之聲請，經核並無不合。抗告意旨猶執前詞指摘原判決
    不當，顯無理由，應予駁回。
據上論斷，應依道路交通案件處理辦法第二十六條、刑事訴訟法
第四百十二條，裁定如主文。
中　　華　　民　　國　　94　　年　　4　　月　　29 　　日
              　　臺灣高等法院交通法庭
                      　　審判長法  官  葉騰瑞
　　　　　　　　　　　　　　　　法  官  劉壽嵩
　　　　　　　　　　　　　　　　法  官  莊明彰
以上正本證明與原本無異。
不得再抗告。
                                書記官  廖逸柔
中　　華　　民　　國　　94　　年　　4 　　月　　29　　日
